臺灣高等法院刑事判決
                                   108年度上訴字第3222號
上  訴  人
即  被  告  陳志威


            王韋傑



上列上訴人因詐欺案件，不服臺灣新竹地方法院108年度訴字第4
84號，中華民國108年8月12日第一審判決（起訴案號：臺灣新竹
地方檢察署108年度偵字第4260號），提起上訴，本院判決如下
：
    主  文
上訴駁回。
    事  實
一、丙○○、甲○○加入專以電話詐騙不特定被害人之由3 人以上組
    成之詐欺集團犯罪組織（甲○○、丙○○二人參與該集團涉犯組
    織犯罪防制條例部分，業由臺灣苗栗地方檢察署檢察官以10
    7年度偵字第5149號起訴，經臺灣苗栗地方法院以107年度訴
    字第548號判決，再經上訴，由本院台中分院以108年度金上
    訴字第825號判決，現上訴最高法院審理中；本院台中分院
    另以108年度金上訴字第758號《原判決：臺灣彰化地方法院1
    07年度訴字第1413號》就甲○○、丙○○被訴犯組織犯罪防制條
    例部分為不受理之諭知），在該犯罪組織內分別擔任提領贓
    款之車手職務及負責收受車手提領贓款、俗稱「收水」之職
    務。丙○○、甲○○並與陳志瑋、林久傑（陳志瑋、林久傑另案
    通緝中）及其他詐騙集團成員基於3人以上共同犯詐欺取財
    之加重詐欺取財犯意聯絡，先由詐騙集團指派1名或2名之成
    員先為附表一各編號所示之電話詐騙行為，取得被害人因受
    騙所匯之款項後，立即由犯罪組織內之其他成員指示擔任車
    手之丙○○以犯罪組織交付之提款卡在竹北地區提款，陳志瑋
    則在旁把風，共計提領新臺幣（下同）12萬9,000元。丙○○
    提款後即將款項交予陳志瑋，陳志瑋復將提領款項交予甲○○
    ，甲○○再將款項交予林久傑，丙○○、甲○○則分別取得丙○○所
    提領款項之1.5%作為報酬。嗣經如附表一各編號所示之被害
    人等發現遭詐騙報警處理，並調閱監視器畫面，始悉前揭詐
    欺款項係丙○○所提領，而循線查悉上情。
二、案經乙○○訴由新竹縣政府警察局竹北分局報告臺灣新竹地方
    檢察署檢察官偵查起訴。
    理  由
壹、證據能力：
    按除被告所犯為死刑、無期徒刑、最輕本刑為三年以上有期
    徒刑之罪或高等法院管轄第一審案件者外，於刑事訴訟法第
    273 條第1 項程序進行中，被告先就被訴事實為有罪之陳述
    時，審判長得告知被告簡式審判程序之旨，並聽取當事人、
    代理人、辯護人及輔佐人之意見後，裁定進行簡式審判程序
    ，為該法第273 條之1 第1 項所明定；而簡式審判程序，貴
    在審判程序之簡省、便捷，故調查證據程序宜由審判長便宜
    行事，以適當之方法行之即可。是簡式審判程序中關於調查
    證據之程序，亦予簡化，關於證據調查之次序、方法之預定
    、證據調查請求之限制、證據調查之方法、證人、鑑定人之
    詰問方式等，均不須強制適用一般審判程序之規定。又因被
    告對犯罪事實不爭執，可認定被告並無行使反對詰問權之意
    ，因此有關傳聞證據之證據能力限制，亦無庸適用。是刑事
    訴訟法第273 條之2 亦規定：「簡式審判程序之證據調查，
    不受第159 條第1 項、第161 條之2 、第161 條之3 、第16
    3條之1及第164條至第170條規定之限制」。上訴人即被告丙○○經本院合法傳喚未到庭，查本判決所引用被告以外之人所
    為審判外陳述，雖屬傳聞證據，然上訴人即被告甲○○未於本
    院辯論終結前聲明異議，且被告丙○○、甲○○於原審就被訴事
    實為有罪之陳述，經原審告知簡式審判程序之旨，並聽取檢
    察官、被告之意見後，裁定改行簡式審判程序，則依刑事訴
    訟法第273條之2規定，原審所為證據之調查，原即不受同法
    第159條第1項規定之限制，被告於原審審理時就上開證據亦
    均表示無意見而未予爭執，本院復審酌上開證據資料製作時
    之情況，尚無違法不當之瑕疵，亦認為以之作為證據應屬適
    當，依刑事訴訟法第159條之5規定，認前揭證據資料均有證
    據能力。至於其餘資以認定本案犯罪事實之非供述證據，依
    卷內現存事證，亦查無違背法定程序取得之情形，依刑事訴
    訟法第158條之4所揭櫫之意旨，應認具有證據能力。
貳、實體部分：
一、認定事實所憑之證據及理由：
    上開犯罪事實，業據被告丙○○、甲○○於偵查、原審及被告甲○○於本院審理時坦承不諱（見新竹地檢署108年度偵字第426
    0號偵查卷《下稱偵卷》第190至191頁、第197至199頁、原審
    卷第111頁、第117頁，本院卷第99、140頁），核與證人即
    被害人戊○○、丁○○於警詢時之證述（見偵卷第68至70頁、第
    80至82頁）、證人即告訴人乙○○於警詢時之指述（見偵卷第
    93至94頁）情節相符，並有被害人戊○○之自動櫃員機交易明
    細表、內政部警政署反詐騙諮詢專線紀錄表、雲林縣政府警
    察局北港分局北辰派出所受理詐騙帳戶通報警示簡便格式表
    、受理各類案件紀錄表、受理刑事案件報案三聯單、165專
    線協請金融機構暫行圈存疑似詐欺款項通報單、金融機構聯
    防機制通報單（見偵卷第71至76頁、第78頁）、被害人丁○○
    之匯款明細資料、內政部警政署反詐騙諮詢專線紀錄表、高
    雄市政府警察局苓雅分局成功路派出所受理詐騙帳戶通報警
    示簡便格式表、受理各類案件紀錄表、受理刑事案件報案三
    聯單、165專線協請金融機構暫行圈存疑似詐欺款項通報單
    、金融機構聯防機制通報單（見偵卷第83至84頁、第86至88
    頁、第90至92頁）、告訴人乙○○之自動櫃員機交易明細表、
    內政部警政署反詐騙諮詢專線紀錄表、高雄市政府警察局岡
    山分局壽天派出所受理詐騙帳戶通報警示簡便格式表、受理
    各類案件紀錄表、受理刑事案件報案三聯單、165專線協請
    金融機構暫行圈存疑似詐欺款項通報單、金融機構聯防機制
    通報單（見偵卷第95至102頁）等件在卷可稽。足認被告二
    人任意性之自白與事實相符，堪予採信。綜上，本案事證明
    確，被告二人犯行洵堪認定，應依法論科。
二、論罪：
㈠、核被告丙○○、甲○○所為，均係犯刑法第339條之4第1項第2款
    之三人以上共同犯詐欺取財罪。
㈡、按共同正犯之意思聯絡，不限於事前有所協議，其於行為當
    時，基於相互之認識，以共同犯罪之意思參與者，亦無礙於
    共同正犯之成立（最高法院73年台上字第1886號判例意旨參
    照）；共同實行犯罪行為之人，在合同意思範圍以內，各自
    分擔犯罪行為之一部，相互利用他人之行為，以達其犯罪之
    目的者，即應對於全部所發生之結果，共同負責，不問犯罪
    動機起於何人，亦不必每一階段犯行，均經參與。再關於犯
    意聯絡，不限於事前有所協議，其於行為當時，基於相互之
    認識，以共同犯罪之意思參與者，亦無礙於共同正犯之成立
    。且數共同正犯之間，原不以直接發生犯意聯絡者為限，即
    有間接之聯絡者，亦包括在內。詐欺集團成員，以分工合作
    之方式，各自分擔犯罪行為之一部，相互利用他人之行為，
    以達詐欺取財之目的，即應負共同正犯責任，不必每一階段
    犯行均經參與，且犯意之聯絡，亦不以直接發生者為限，其
    有間接之聯絡者，亦屬之（最高法院28年上字第3110號判例
    意旨暨85年度台上字第6220號、97年度台上字第2946號判決
    意旨參照）。準此，詐騙集團成員，以分工合作之方式，各
    自分擔犯罪行為之一部，相互利用他人之行為，以達詐欺取
    財之目的，即應負共同正犯責任，不必每一階段犯行均經參
    與，且犯意之聯絡，亦不以直接發生者為限，其有間接之聯
    絡者，亦屬之。本案被告丙○○、甲○○與所屬詐騙集團成員間
    ，已有謀議及分工，由所屬詐騙集團不詳成員先行詐騙，再
    通知擔任車手、收水之被告丙○○、甲○○負責取得財物，依前
    述說明，被告丙○○、甲○○之行為既在其等與共犯犯意聯絡之
    範圍內，被告丙○○、甲○○自應對全部行為之結果負其責任。
    被告丙○○、甲○○與共犯陳志瑋、林久傑及詐騙集團其餘真實
    姓名年籍不詳之成年人間，具犯意聯絡與行為分擔，為共同
    正犯。另刑法第339條之4第1項第2款之三人以上共同犯詐欺
    取財罪，其本質即為共同犯罪，主文毋庸再於再記載「共同
    」（最高法院83年度台上字第2520號刑事判決意旨參照），
    併予說明。
㈢、被告丙○○、甲○○所犯如附表一所示3次詐欺取財罪間，犯意各
    別，行為互殊，應予分論併罰。
㈣、被告丙○○累犯部分：
  ⒈被告丙○○前①於103年間，因公共危險案件，經臺灣臺北地方
    法院以103年度審交訴字第133號判決判處有期徒刑6月確定
    ；②於104年間，因妨害風化案件，經臺灣桃園地方法院以10
    4年度桃簡字第1534號判決判處有期徒刑2月確定；③於104年
    間，因妨害風化案件，經臺灣新北地方法院以104年度簡字
    第5408號判決判處有期徒刑3月確定；④於105年間，因妨害
    風化、偽造文書案件，經臺灣士林地方法院以105年度審簡
    字第464號判決分別判處有期徒刑4月、3月，應執行有期徒
    刑6月確定。前揭②、③經臺灣桃園地方法院以105年度聲字第
    3639號裁定應執行有期徒刑4月確定，與①、④經接續執行，
    於106年3月28日縮短刑期假釋出監，所餘刑期付保護管束，
    於106年5月11日保護管束期滿未經撤銷視為執行完畢等情，
    有本院被告前案紀錄表在卷可稽，其於受有期徒刑執行完畢
    後，5年以內故意再犯本件有期徒刑以上之罪，為累犯。
  ⒉依108年2月22日公布之司法院大法官解釋釋字第775號解釋文
    ：「刑法第47條第1項規定：「受徒刑之執行完畢，或一部
    之執行而赦免後，5年以內故意再犯有期徒刑以上之罪者，
    為累犯，加重本刑至二分之一。」有關累犯加重本刑部分，
    不生違反憲法一行為不二罰原則之問題。惟其不分情節，基
    於累犯者有其特別惡性及對刑罰反應力薄弱等立法理由，一
    律加重最低本刑，於不符合刑法第59條所定要件之情形下，
    致生行為人所受之刑罰超過其所應負擔罪責之個案，其人身
    自由因此遭受過苛之侵害部分，對人民受憲法第8條保障之
    人身自由所為限制，不符憲法罪刑相當原則，牴觸憲法第23
    條比例原則。於此範圍內，有關機關應自本解釋公布之日起
    2年內，依本解釋意旨修正之。於修正前，為避免發生上述
    罪刑不相當之情形，法院就該個案應依本解釋意旨，裁量是
    否加重最低本刑。」。是在該解釋文公布後，法院即應依此
    為認定被告是否有依刑法第47條第1項規定加重其刑之必要
    。
  ⒊被告丙○○於前開案件執行完畢後，未能因前案受刑事追訴處
    罰後產生警惕作用，於執行完畢後1年餘即又再犯本案犯罪
    ，顯見先前之有罪判決及執行不足以發揮警告作用，堪認被
    告對於刑罰之反應力薄弱，經審酌後認本案加重最低本刑尚
    無罪刑不相當之情形，被告丙○○之人身自由並未因此遭受過
    苛之侵害，依前揭說明，應加重其刑。
三、維持原判決之理由：
㈠、原審以被告犯罪明確，適用刑法第28條、第339條之4第1項第
    2款、第47條第1項、第51條第5款、第38條之1第1項前段、
    第3項，刑法施行法第1條之1第1項之規定，並審酌被告丙○○
    、甲○○正值青年，不思循正當途徑獲取所需，僅因經濟壓力
    ，為求快速累積財富，即加入詐騙集團共同參與詐騙犯行，
    以此方式坐領不法利益，非但造成被害人等難以回復之財產
    損害，助長詐騙歪風，導致社會間人際信任感瓦解，影響社
    會治安，所為實應予嚴懲。惟念被告自始坦認犯行之犯後態
    度，兼衡被告丙○○自述其高中肄業之智識程度、案發時從事
    鐵工、離婚無子女、案發時與家人同住、經濟狀況勉持；被
    告甲○○自述其高中畢業之智識程度、案發時從事UBER司機、
    離婚有2名未成年子女、跟父母及未成年子女同住、父母會
    協助照顧未成年子女、經濟狀況勉持，暨被告犯罪之動機、
    目的、手段、素行、於本案所擔任之犯罪角色、參與程度、
    迄未能與被害人等達成和解，賠償被害人等所受損害及被害
    人等之意見等情狀，分別量處如附表一各編號「宣告刑」欄
    所示之刑，並定被告丙○○應執行有期徒刑2年2月、被告甲○○
    應執行有期徒刑2年2月。併說明沒收部分：被告丙○○、甲○○
    於如附表一各編號所示之加重詐欺犯行，分別取得提領金額
    1.5%作為報酬等情，業據被告2人於原審準備程序供承在卷
    （見原審卷第111頁），換算被告丙○○、甲○○之犯罪所得為1
    ,935元【計算式：12萬9,000元×0.015＝1,935元】，此部分
    款項雖均未扣案，仍應依刑法第38條之1第1項規定宣告沒收
    ，並依同條第3項規定，諭知於全部或一部不能沒收或不宜
    執行沒收時，追徵其價額。經核原審認事用法，洵無違誤，
    量刑亦屬妥適。 
㈡、被告甲○○上訴雖請求依刑法第59條規定減輕其刑，惟按刑法
    上之酌量減輕，必於犯罪之情狀可憫恕時，始得為之，為刑
    法第59條所明定，至情節輕微僅可為法定刑內從輕科刑之標
    準，不得據為酌量減輕之理由。又刑法第59條之酌量減輕其
    刑，必須犯罪另有其特殊之原因與環境等等，在客觀上足以
    引起一般同情，認為即予宣告法定最低刑期，猶嫌過重者，
    始有其適用（最高法院28年上字第1064號判例、69年度台上
    字第291號判決意旨可資參照）。至於行為人之犯罪動機、
    智識程度、手段、犯罪所生之危害、素行是否良好、犯後態
    度是否良善、有無衷心悔悟、生活狀況等，僅屬同法第57條
    所規定，於法定刑內為科刑輕重之標準，並非酌量減輕其刑
    之事由。查近年電話詐欺事件層出不窮，無辜受害者日益增
    多，嚴重影響社會治安，被告甲○○上與其他成年成員所組成
    之詐欺集團為貪圖輕易可得之不法報酬，即罔顧上情而參與
    詐欺集團或提供助力，行為均值非議，且被告甲○○迄今亦未
    與被害人達成和解，賠償被害人損失，而被告甲○○所述家庭
    生活狀況等情，係屬刑法第57條之量刑事由，與刑法第59條
    酌減其刑規定要件有異，且被告甲○○多次擔任詐騙集團收水
    之任務，實難認有何特殊之犯罪原因與環境，足以在客觀上
    引起一般人之同情，並無刑法第59條酌減其刑規定之適用，
    是被告甲○○此部分之上訴為無理由，應予駁回。
㈢、被告丙○○上訴意旨雖稱其犯罪所得不多，且供出上游，惡性
    及害法益不大，原審量刑及定應執行刑過重云云。惟關於量
    刑輕重，屬為裁判之事實審法院得依職權自由裁量之事項，
    苟其量刑已以行為人之責任為基礎，並斟酌刑法第57條各款
    所列情狀，在法定刑度內，酌量科刑，如無偏執一端，致明
    顯失出失入情形，上級審法院即不得單就量刑部分遽指為不
    當或違法。本案原審量刑業已斟酌刑法第57條各款所列情狀
    而為刑之量定，既未濫用自由裁量之權限，亦無逾越職權或
    違反比例原則、罪刑均衡原則，自難認有何違法或不當。況
    被告丙○○參與詐欺集團，使無辜者受害，嚴重影響社會治安
    ，且被告擔任車手之工作，犯後並未與被害人達成和解，賠
    償被害人損失，惡性非輕。被告丙○○上訴意旨所指情節，業
    經原審加以審酌，原審判決之量刑及定執行刑並無何不當而
    構成應撤銷之事由可言，是被告丙○○之上訴亦無理由，應予
    駁回。
四、被告丙○○經本院合法傳喚，無正當理由不到庭，爰不待其陳
    述而為一造辯論判決。
據上論斷，應依刑事訴訟法第371條、第368條，判決如主文。
本案經檢察官洪明賢提起公訴，檢察官陳正芬到庭執行職務。
中　　華　　民　　國　　108 　年　　12　　月　　24　　日
     　　　　　　 刑事第十二庭  審判長法　官  廖紋妤
                                      法　官  鍾雅蘭
                                      法　官  張育彰
以上正本證明與原本無異。
如不服本判決，應於收受送達後10日內向本院提出上訴書狀，其
未敘述上訴之理由者並得於提起上訴後10日內向本院補提理由書
（均須按他造當事人之人數附繕本）「切勿逕送上級法院」。
                                      書記官  江珮菱
中　　華　　民　　國　　108 　年　　12　　月　　24　　日
附錄：本案本案論罪科刑法條全文
中華民國刑法第339 條之4 ：
犯第339 條詐欺罪而有下列情形之一者，處1 年以上7 年以下有
期徒刑，得併科1 百萬元以下罰金：
一、冒用政府機關或公務員名義犯之。
二、三人以上共同犯之。
三、以廣播電視、電子通訊、網際網路或其他媒體等傳播工具，
    對公眾散布而犯之。
前項之未遂犯罰之。